臺灣臺東地方法院刑事判決　　　　　　　 100年度訴字第66號
公　訴　人　臺灣臺東地方法院檢察署檢察官
被　　　告　林維修
上列被告因違反森林法案件，經檢察官提起公訴（100年度偵字
第411號），本院判決如下：
    主  文
林維修為搬運贓物，使用車輛，竊取森林主產物，累犯，處有期
徒刑壹年，併科罰金新臺幣拾貳萬壹仟貳佰零參元，罰金如易服
勞役，以新臺幣壹仟元折算壹日。
    犯罪事實
一、林維修於民國97年間因施用第二級毒品案件，經本院以97年
    度毒聲字第34號裁定入勒戒處所施以觀察、勒戒後，因無繼
    續施用毒品之傾向，於97年10月7日釋放。復於5年內，因施
    用第二級毒品案件，經本院於98年6月29日以98年度東簡字
    第242號判處有期徒刑3月確定，及因詐欺案件，經本院於98
    年11月26日以98年度東簡字第442號判處有期徒刑3月確定，
    上揭二罪並經本院於99年2月25日以99年度聲字第65號定執
    行刑為有期徒刑5月確定，於99年6月10日易科罰金執行完畢
    。另復因施用第二級毒品案件，經本院於99 年5月17日以99
    年度東簡字第172號判處有期徒刑6月確定，再因施用第二級
    毒品案件，經本院於99年9月9日以99年度易字第201號判處
    有期徒刑6月確定，上揭二罪並經本院於99年11月17日以99
    年度聲字第391號定執行刑為有期徒刑11月確定（尚未執行
    完畢）。又另因施用第二級毒品案件，經本院於99年12月7
    日以99年度易字第249、323、327號判處有期徒刑1年6月確
    定（尚未執行完畢）。詎仍不知悔改，竟意圖為自己不法之
    所有，於100年2月13日凌晨2、3時許，駕駛車牌號碼4570-M
    K號自用小客車，並攜帶客觀上具危險性足供凶器使用之鏈
    鋸1臺、鋸板1個、鏈條4條、手鋸1支及鐮刀2支等物，前往
    國有之臺東縣延平鄉延平事業區第41林班地內不詳地點，以
    不詳之方式竊取牛樟木塊14塊（共計308公斤，山價為新臺
    幣(下同)4萬401元），復將上開牛樟木搬運至前開自用小客
    車上，而使用該車輛搬運贓物竊取森林主產物得逞。嗣為警
    於同日上午7時許，在臺東縣延平鄉延平事業區第41林班地
    內（經衛星定位座標為X：254000，Y：0000000）攔查查獲
    上情，並扣得鏈鋸1臺、鋸板1個、鏈條4條、手鋸1支及鐮刀
    2支等物。
二、案經臺東縣警察局臺東分局報請臺灣臺東地方法院檢察署檢
    察官偵查起訴。
    理  由
一、證據能力方面：按被告以外之人於審判外之陳述，雖不符刑
    事訴訟法第159條之1至之4之規定，而經當事人於審判程序
    同意作為證據，法院審酌該言詞陳述或書面陳述作成時之情
    況，認為適當者，亦得為證據；當事人、代理人或辯護人於
    法院調查證據時，知有第159條第1項不得為證據之情形，而
    未於言詞辯論終結前聲明異議者，視為有前項之同意，刑事
    訴訟法第159條之5亦有明文。本判決所引用之被告以外之人
    於審判外所為之供述證據，被告及檢察官對其證據能力均不
    爭執，直至辯論終結前，亦未聲明異議，本院審酌上開證據
    方法於製作時之情況，尚無違法不當，應認以之作為證據應
    屬適當；至於非供述證據部分，本院亦查無任何違反法定程
    式取得之情形，認均有證據能力，合先敘明。
二、訊據被告林維修矢口否認有何上開違反森林法之犯行，辯稱
    ：100年2月13日凌晨2、3時許，伊騎機車上山要採牛樟菇，
    但騎車上山後，徒步在山裡走到天亮，都沒有找到牛樟菇，
    之後伊要下山去牽機車，因為當時離停機車的地方很遠，剛
    好看到有1輛車過來，便請該車之駕駛順便載伊一程，伊在
    車上待不到2分鐘，該駕駛即要求伊下車察看有無警察云云
    。經查：
(一)被告林維修係於100年2月13日凌晨2、3時許攜帶其所有鐮刀
    1支前往國有之臺東縣延平鄉延平事業區第41林班地，且上
    揭牛樟木、扣案物品係於犯罪事實欄所示之時、地為警查獲
    ，業據證人戴百勝、田明雄到庭證述甚詳，復為被告所不爭
    執，並有臺東縣警察局臺東分局勘察採證報告、森林暨自然
    保育警察隊搜索扣押筆錄、內政部警政署森林暨自然保育警
    察隊臺東分隊扣押物品收據、林維修竊取牛樟殘材衛星定位
    座標位置圖、每木調查明細表、車輛詳細資料查詢結果、刑
    案現場暨贓物照片10張、勘察照片35張等附卷可查，另有扣
    案之鏈鋸1臺、鋸板1個、鏈條4條、手鋸1支及鐮刀2支等可
    資佐證，此部分事實，首堪認定。
(二)證人即查獲本案之森林暨保育警員戴百勝於本院審理中證稱
    ：伊與田明雄2人擔任巡查的勤務，伊等巡查勤務埋伏，因
    為之前那邊也是有一些同仁他們有抓到案子，他們有這個線
    索跟線報說在那個山區還是有發生這樣的狀況在持續當中，
    伊等因為剛好排這個勤務，就順便上去看一下，在山下就有
    碰到一些在那邊砍草的工人，就問他說「上面有沒有這個狀
    況」，他們說「這幾天都有這個狀況」，跟他們聊聊、瞭解
    之後，就覺得上面應該有這樣的一個狀況在持續當中，伊等
    就是開著車子一直往上去的時候，就在大概快進入林班地的
    這個地方，大概幾個轉彎處就看到一臺摩托車，看到摩托車
    之後，就直覺那個上面真的有這個狀況在進行當中，伊等就
    一直開車往前，大概就到第41林班地那個紅鐵門那邊，伊等
    之前到那邊都在那邊停下來，在那邊停下來準備一些裝備的
    整理，準備要從林班地裡面的小徑走上去，它一個是往下，
    一個是往上，在那邊準備過程當中，就聽到有車子從上方處
    下來的聲音，一聽到之後，伊就跟田明雄打一個招呼說「有
    車子下來」，有車子下來的時候，伊等就趕快往前快步走，
    在底下那邊等待，等待當中就看到那個白色的車子，一看到
    白色車子的時候，伊等馬上就衝上去，衝上去的時候，伊就
    看到一臺白色的吉普車，看到白色吉普車之後，就聽到人關
    車門下來的聲音，再衝上去的時候，就看到林維修，他就走
    下來，伊等就是快步要跑上去，剛好在車子的下方處大概沒
    有幾公尺就跟他碰面，伊等就詢問他說「你在這邊做什麼？
    」他說「他是路過的」，伊等說「你身後方那邊怎麼會有車
    子？你帶我們去車子那邊看一看」，看一看之後，伊就看到
    車上有鏈鋸、木頭、還有一個包包，大概整個的狀況就是這
    個樣子，林維修當時雖然有說車上還有人，但伊等當時察看
    後找不出任何跡象說有任何人在那個地方，當時除了林維修
    ，沒有看到其他人，亦未聽到人跑的聲音，且伊當時只有聽
    到一個關車門的聲音就是「啪」一聲等語（見本院卷二第70
    頁至第72頁）；另證人查獲本案之森林暨保育警員田明雄於
    本院審理時證稱：當時伊與戴百勝到達那個現場的時候，一
    下車隱約就聽到引擎聲，因為伊在戴百勝的右後方，角度的
    問題，戴百勝可能比較瞭解一點，且因為有樹木擋到，大概
    不到10秒鐘，就看到林維修從林道下來，除了看到林維修以
    外，沒有看到其他人，亦沒有聽到有人跑掉的聲音等語（見
    本院卷第73頁至第75頁）。足見被告林維修於100年2月13日
    遭警查獲時，現場僅有被告林維修1人，是被告林維修所辯
    ：另有一名駕駛逃離現場，該駕駛才是竊取牛樟木之人云云
    ，尚無足採。
(三)又查獲本案之警員在現場扣得鏈鋸1臺、鋸板1個、鏈條4條
    、手鋸1支等物，上開物品乃屬盜伐牛樟木時所需工具，苟
    被告確實僅是上山採牛樟菇，自無必要攜帶上開物品上山。
    況被告於警查獲時，其身上之衣服沾有泥土並有牛樟木之味
    道，亦足徵被告應有竊取牛樟木之犯行。被告雖辯稱：伊是
    上山採集牛樟菇，是因為跌倒才沾到泥土，身上的牛樟味道
    係因車花瓶所留下云云，然衡諸一般經驗，在泥土地上滑倒
    後應會沾滿較大片之泥土痕跡，而依卷附現場查獲照片所示
    （見警卷第30頁下方照片），被告於查獲時所穿之外套沾滿
    一塊塊之小塊泥土痕跡，已與被告所辯不符；且被告亦自承
    於100年2月13日凌晨2、3時許已上山，其於同日上午7時許
    被查獲，苟非被告於山上搬運牛樟木，其於警查獲時身上豈
    會仍留有濃郁之牛樟味道？況被告上山之時點為凌晨，而菇
    類係附著於林木或生長地面，並無明顯易見之特徵，又未具
    備自行發光之特質，被告不在易於觀得景物之日間採集尋找
    ，卻選擇於半夜在廣闊山區大海撈針，顯見被告上山之目的
    並非為採集牛樟菇。是以，是被告上開所辯，亦無足採信。
(四)綜上所述，被告所辯核屬事後卸責之詞，尚無可採。本件事
    證明確，被告之犯行洵堪認定。
三、論罪科刑：
(一)按森林指林地及其群生竹、木之總稱。依其所有權之歸屬，
    分為國有林、公有林及私有林，森林法第3條定有明文。次
    按森林主產物，係指生立、枯損、倒伏之竹木及餘留之根株
    、殘材，國有林林產物處分規則第3條規定甚明。是被告攜
    帶兇器，為搬運贓物使用車輛，竊取本案牛樟木塊，核其所
    為，係犯森林法第52條第1項第6款之為搬運贓物使用車輛之
    竊取森林主產物罪。又扣案之鏈鋸1臺、鋸板1個、鏈條4條
    、手鋸1支及鐮刀2支等物堅實、銳利，客觀上足對人之生命
    、身體、安全構成威脅，為具有危險性之兇器，雖亦構成於
    森林法第50條之竊取森林主產物罪，本應依刑法第321條第1
    項第3款攜帶兇器竊盜罪論處，惟森林法第52條第1項第6款
    之規定為同法第50條之特別規定，故應優先適用森林法第52
    條第1項第6款規定論罪，不再論以森林法第50條、刑法第32
    1條第1項第3款之罪。另被告前有如事實欄所載之論罪科刑
    執行情形，此有臺灣高等法院被告前案紀錄表1份附卷可考
    ，其於有期徒刑執行完畢後，5年以內故意再犯本案有期徒
    刑以上之罪，為累犯，應依刑法第47條第1項之規定加重其
    刑。
(二)爰審酌被告正值青壯之年，竟罔顧自然生態維護之不易，恣
    意竊取森林主產物，對國家財產及森林保育工作均造成相當
    程度之損害，且於犯後否認犯行，犯後態度不佳，兼衡酌被
    告之手段、竊取森林主產物之種類、數量、家庭經濟狀況勉
    持、智識程度為二專肄業等一切情狀，量處如主文所示之刑
    。
(三)又犯森林法第52條之加重竊取森林主、副產物罪，應併科之
    罰金以贓額2倍以上5倍以下為其額度；所謂「贓額」係指其
    竊取之森林主、副產物之價額（最高法院86年度臺上字第65
    66號判決意旨參照），且贓額之計算，係以山價為準，並不
    以交易價格之市價為準；如係已就贓物加工或搬運者，自須
    將該項加工與搬運之費用，扣除計算（最高法院81年度臺上
    字第1758號判決、47年度臺上字第1095號判例意旨參照）。
    另森林法第52條第1項之竊取森林主副產物罪，關於併科罰
    金部分，係以贓額（即山價）之倍數（2倍至5倍）為準據，
    自屬刑法第33條第5款之特別規定（最高法院95年度臺上字
    第2020號判決意旨參照）。查上揭森林主產物即牛樟木14塊
    之山價（市價扣除生產費）為4萬401元，有臺東林管處100
    年3月22日東政字第1007101779號函暨函附之森林主副產物
    被害價格查定書在卷可稽。爰依森林法第52條第1項之規定
    ，併科贓額即該查定價格3倍如主文所示之罰金，並就被告
    罰金刑部分，諭知易服勞役之折算標準。
(四)末查，扣案之鏈鋸1臺、鋸板1個、鏈條4條、手鋸1支及鐮刀
    1支（扣案2支鐮刀中較長之1支），被告否認係其所有，復
    查無證據可資證明係被告所有之物，均爰不併予諭知沒收。
    至扣案之鐮刀1支（上面寫正一之標籤，即其中較短之1支）
    ，雖係被告所有之物，惟僅係被告砍草所用之物，亦無證據
    可資證明係被告用以竊取本件牛樟木所用之物，爰不另諭知
    沒收，附此敘明。至起訴意旨雖認被告林維修有多次毒品前
    科，已然成癮，其一再變賣牛樟木以購買毒品，顯已有犯罪
    之習慣，爰依竊盜犯贓物犯保安處分條例第3條第1項之規定
    ，請求諭知於刑之執行前令入勞動場所強制工作等語。查被
    告林維修固有多次施用毒品前科，此有臺灣高等法院被告前
    案紀錄表存卷可憑，惟觀之本案被告林維修尚無違反森林法
    之前案紀錄，依憲法比例原則之規範，認本件量處被告如主
    文所示之刑，已足收懲儆之效，本案尚未達須以保安處分預
    防矯治之程度而有施以強制工作之必要。而被告林維修經由
    本案有期徒刑之適當執行後，尚非全然不能對其產生矯正策
    勵之影響，爰不併予宣告強制工作，併此敘明。
據上論斷，應依刑事訴訟法第299條第1項前段，森林法第52條第
1項第6款，刑法第11條前段、第47條第1項、第42條第3項前段，
判決如主文。
本案經檢察官何昌翰到庭執行職務。
中    華    民    國    100    年    7    月    27    日
            刑事第四庭    審判長法  官  馬培基
                                法  官  盧亨龍
                                法  官  郭世顏
以上正本證明與原本無異。
如不服本判決應於收受送達後10日內向本院提出上訴書狀，並應
敘述具體理由；其未敘述上訴理由者，應於上訴期間屆滿後20日
內向本院補提理由書（均須按他造當事人之人數附繕本）。「切
勿逕送上級法院」。告訴人或被害人對於本判決如有不服，請書
具不服之理由狀，請求檢察官上訴者，其上訴期間之計算係以檢
察官收受判決正本之日期為準。
                                書記官  姚佳華
中    華    民    國   100    年    7     月    27    日
附錄論罪科刑法條
森林法第52條
（加重竊取森林主、副產物罪）
竊取森林主、副產物而有左列情形之一者，處六月以上五年以下
有期徒刑，併科贓額二倍以上五倍以下罰金：
一、於保安林犯之者。
二、依機關之委託或其他契約，有保護森林義務之人犯之者。
三、於行使林產採取權時犯之者。
四、結夥二人以上或僱使他人犯之者。
五、以贓物為原料，製造木炭、松節油、其他物品或培植菇類者
    。
六、為搬運贓物，使用牲口、船舶、車輛，或有搬運造材之設備
    者。
七、掘採、毀壞、燒燬或隱蔽根株，以圖罪跡之湮滅者。
八、以贓物燃料，使用於礦物之採取，精製石灰、磚瓦或其他物
    品之製造者。
前項未遂犯罰之。
第一項第五款所製物品，以贓物論，沒收之。